【裁判字號】    98,交抗,777
【裁判日期】    980330
【裁判案由】    違反道路交通管理處罰條例
【裁判全文】
臺灣高等法院交通事件裁定             98年度交抗字第777號
抗  告  人
即受處分人  甲○○
上列抗告人因違反道路交通管理處罰條例案件，不服臺灣新竹地
方法院中華民國98年2月18日所為裁定（98年度交聲字第10號）
，提起抗告，本院裁定如下：
    主  文
抗告駁回。
    理  由
一、抗告意旨略以：抗告人即受處分人甲○○於民國96年11月20
    日左右遭黃琳義為首之詐騙集團詐取財物遭騙取新台幣60萬
    元及兩部自小客車（即6679-FS、8U-7755號），該案目前由
    臺灣新竹地方法院檢察署偵查中。又於97年10月31日接獲新
    竹區監理所寄達之違反道路交通管理事件裁定書，告知抗告
    人所有上開6679-FS自小客車有違規事項，竟要抗告人繳納
    遭詐騙車輛之違規單金額，是對抗告人二度傷害。至原法院
    裁定書指抗告人未於規定時間提出聲明異議，此係因抗告人
    對於申訴流程知識尚淺，未及時提出之故，不能因此要抗告
    人繳納違規金額等語。
二、按受處分人不服第8條主管機關所為之處罰，得於接到裁決
    之翌日起20日內向管轄地方法院聲明異議；而交通法庭認聲
    明異議不合法律上之程式，且無從補正者，應以裁定駁回之
    ，道路交通管理處罰條例第87條第1項、道路交通案件處理
    辦法第18條前段分別定有明文。另依道路交通管理處罰條例
    第87條規定向管轄法院聲明異議之期間，自裁決送達之翌日
    起算，並得依法扣除在途期間，道路交通案件處理辦法第12
    條亦定有明文。而當事人非居住於處罰機關所在之鄉、鎮、
    市，且非居住於受理聲明異議案件法院之管轄區域者，按其
    居住地地方法院管轄區域內之在途期間日數（日數不同者，
    按最長日數，但臺灣高雄地方法院除居住於東沙島、太平島
    者以30日計外，餘以4日計，福建金門地方法院除居住於烏
    坵鄉者以30日計外，餘以19日計），再加受理聲明異議案件
    法院管轄區域之在途期間日數（日數不同者，按最長日數，
    但臺灣高雄地方法院以4日計，福建金門地方法院以19日計
    ），扣除在途期間法院訴訟當事人在途期間標準第4條第1款
    第3目亦規定甚明。
二、經查：本件原處分機關因抗告人即受處分人違反道路交通管
    理處罰條例第27條第1項之行為，於97年10月31日以竹監自
    字裁50-ZFQ010332裁處罰鍰新臺幣6千元，該裁決書以郵寄
    之方式向抗告人住所即新竹縣新竹市○○路180巷16號6樓寄
    發，由抗告人之受僱人於97年11月4日簽收無訛情事，有上
    揭違反道路交通管理事件裁決書、新竹監理所送達證書及全
    戶戶籍資料查詢結果各1件在卷可稽，故上開裁決書業已於
    97 年11月4日發生送達之效力。又原處分機關係位於新竹縣
    新埔鎮○○路○段58號，抗告人於受處分當時之住所則係上
    開新竹縣新竹市○○路180巷16號6樓，依上開規定所示，需
    扣除在途期間2日，故抗告人如欲聲明異議，原應於接到裁
    決書之翌日起22日內即於97年11月26日以前提出，然抗告人
    遲至97年12月11日始行提出，此有蓋有原處分機關收件章之
    抗告人所提聲明異議狀附卷足按，已逾法定不變期間，揆諸
    首揭說明，抗告人聲明異議不合法律上之程式，應裁定予以
    駁回。原審因此裁定駁回抗告人之異議，於法尚無不合，抗
    告人以其係因對申訴流程知識尚淺，未及提出為由，提起本
    件抗告，自屬無據。又依「先程序後實體」之法理，抗告人
    異議程序既不合法，本件即無由審酌實體。從而，抗告人抗
    告意旨另陳明上開裁決書係因其受詐騙車輛有違規情事，苟
    再對其處罰，是二度傷害云云，法院依法尚無從審究。故抗
    告人所提抗告，為無理由，應予駁回。
據上論斷，依道路交通管理處罰條例第89條、道路交通案件處理
辦法第26條、刑事訴訟法第412條，裁定如主文。
中    華    民    國    98    年    3     月    30    日
                        交通法庭審判長法  官  何菁莪
                                      法  官  江振義
                                      法  官  李麗珠
以上正本證明與原本無異。
不得再抗告。
                                      書記官  陳禹任
中    華    民    國    98    年    4     月     1    日


司法院資訊處製作；財團法人民間司法改革基金會備份。
